【裁判字號】    89,重訴,46
【裁判日期】    901016
【裁判案由】    侵權行為損害賠償
【裁判全文】
臺灣高等法院臺中分院民事判決  八十九年度重訴字第四六號
原      告  乙○○
            甲○○○
被      告  戊○○
            丙○○
右  一  人
訴訟代理人  丁○○
            己○○
右  一  人
訴訟代理人  張績寶律師
複  代理人  張瓊文律師
右當事人間侵權行為損害賠償事件，原告提起刑事附帶民事訴訟，經本院刑事庭裁定
移送民事庭（八十九年度附民字第一五○號），本院判決如左：
    主    文
被告等應連帶給付原告新台幣壹仟零捌拾肆萬陸仟零捌拾伍元；被告戊○○、庚○○
、丙○○另應再連帶給付原告新台幣壹佰參拾陸萬壹仟捌佰伍拾元及均自民國八十九
年四月二十三日起至清償日止，按年息百分之五計算之利息。
原告其餘之訴駁回。
訴訟費用由被告等連帶負擔十分之九，餘由被告戊○○、庚○○、丙○○連帶負擔。
    事    實
甲、原告方面：
一、聲明：求為判決：(一)被告等四人應連帶給付原告新台幣（下同）壹仟貳佰貳拾萬
    柒仟玖佰參拾伍元，及自起訴狀繕本送達翌日起至清償日止，按法定利息計算。
    (二)訴訟費用由被告等四人連帶負擔。
二、陳述：
    (一)被告戊○○屢次作奸犯科，前科素行不良，在北部地區因被控詐欺案而遭法院
      通緝，也被金融機構列為支票永久拒絕往來戶。不知悔悟、變本加厲，速轉中
      部彰化溪湖地區共同不法犯行，勾串被告庚○○、己○○、邱伯誠假借經營傢
      俱加工噴漆業務之名，行詐騙錢財之實，連續詐財得逞。犯罪時共持詐借他人
      及被告申領約十種誆稱「假客票」，並於支票背面偽造私文書，數十位被害人
      陷於錯誤，交付肆、伍仟萬元以上。原告夫婦共交付壹仟貳佰貳拾萬柒仟玖佰
      參拾伍元，直至被告等相偕逃匿，人去樓空，一、二百張支票陸續退票，遭銀
      行列為拒絕往來戶，被害人遍尋無著，始知受騙上當。
    (二)被告等四人犯偽造文書、詐欺取財等罪，除被告庚○○得上訴外，餘業經鈞院
      判刑確定。被告共同連續犯罪前，早有預謀，犯罪後，相偕逃匿。原告等遍尋
      後，方取回微款，並不足貼補銀行利息。為此，請求法院判決如訴之聲明所示
      。
    (三)原告完全不承認被告己○○、丙○○等二人之答辯，詐欺款項全數由戊○○、
      廖秀分等二人取走之詞。因不法巨款四人如何分贓，不得而知，此乃飾詞，不
      足採信。
    (四)原告為被告等所騙之金額，較起訴請求者為多，計被告己○○為發票人所簽發
      之支票嗣均退票者之金額計二百九十二萬四千七百二十元，被告廖秀分所簽發
      之本票面額計一仟二百五十萬元。
    (五)原告拋棄向被告己○○之請求僅為一百三十六萬一千八百五十元。
三、證據：提出台灣彰化地方法院及本院刑事判決影本各一份、檢察官上訴書影本一
    份、最高法院判決主文通知書影本一份、切結書影本一份、借據影本二份、本票
    影本三張、工程契約承諾書影本一份、農會催繳拍賣求償單影本一份、丙○○、
    己○○存款交易明細表影本一份、己○○簽發之支票影本十二張為證。
乙、被告方面：
一、聲明：求為判決：(一)原告之訴駁回。(二)訴訟費用由原告等共同負擔。(三)若受不利
    之判決，被告願供擔保請准免為假執行。
二、陳述：
(甲)丙○○部分：被告丙○○未於言詞辯論期日到場，依其於準備程序之陳述略以：
    (一)被告是被戊○○利用，未獲任何不法利益，被告僅借支票給戊○○而已，戊○
      ○亦承認此事，被告反而背負一身債務及身繫囹圄，故原告所言並不實在。
    (二)縱認被告有侵權行為，則原告所請求之金額，亦非正確：
    (1)依刑事判決所認定，戊○○曾持五張丙○○支票向原告等調現合計金額為壹拾
      捌萬玖仟柒佰貳拾柒元，被告應僅此部分與戊○○有犯意聯絡至多僅負擔此部
      分金額。
    (2)刑事判決並未詳查原告乙○○、甲○○○之借款分別為多少，以及被告支票是
      向何人，或原告等二人調現等情，僅概括稱二人遭騙壹仟貳佰貳拾萬柒仟玖佰
      參拾伍元，此部分有待查明。
    (3)據戊○○所言，每次借款時，原告等均有預扣利息，顯然原告等實際所借之金
      額與票面金額不符，故原告以票面金額請求損害賠償，尚非正確。
 (乙)己○○部分：
    (一)按債權人對債務人表示免除其債務之意思者，債之關係消滅；民法第三百四十
      三條定有明文。又刑事訴訟調查之證據及刑事訴訟判決所認定之事實，並非有
      當然拘束民事訴訟之效力；刑事法院對被告有無不法行為之判斷；於獨立民事
      訴訟之裁判時；本不受其拘束；故如當事人就此有所爭執時；民事法院仍應調
      查其提出之證據予以斟酌認定，不得專以刑事有罪判決為唯一依據；最高法院
      四十八年度台上字第七一三號、七十九年台抗字第二一八號判例著有明文；另
      並有同院七十八年度台抗字第二六三號、八十年度台抗字第四九號、八十五年
      台抗字第四一四號等諸多裁判要旨，足資參照。
    (二)經查，原告乙○○、甲○○○二人，雖對被告己○○提起本件損害賠償訴訟，
      然渠二人於本件訴訟進行中，因原告乙○○曾對被告己○○為傷害犯行，經己
      ○○提出傷害告訴，乙○○當時因欲競選民意代表，不願留有前科記錄，原告
      二人乃於民國（下同）八十九年十月九日，至台中監獄辦理特別接見被告己○
      ○，對己○○表示：倘己○○撤回刑事傷害告訴，渠等將撤回本件損害賠償訴
      訟，拋棄對己○○之損害賠償請求權，免除己○○之賠償責任云云；此不僅有
      原告二人辦理特別接見之申請單乙份為憑，並有台灣台中地方法院檢察署因己
      ○○撤回對乙○○之傷害告訴，所為之八十九年偵字第一七○○五號不起訴處
      分書影本乙份為據；另並有  鈞院向台中監獄函調之原告二人於八十九年十月
      九日辦理特別接見被告己○○之談話內容乙份附卷為據。則依據上揭民法第三
      百四十三條之規定，本件債之關係業已消滅，原告二人應不得再對被告己○○
      為任何請求。
    (三)復查，本件原告雖辯稱：渠等僅有對被告己○○表示免除一百多萬元之賠償責
      任，並未表示免除全部之債務云云。惟查：
    (1)本件據  鈞院向台中監獄函調所得之二造會談內容記載，原告二人當時曾對被
      告己○○表示：「我有幫你在查，你要有耐心．．．你要放心，要相信我，我
      會叫他補你」等語；則原告既一再安慰被告可放心，並且尚稱會叫第三人補償
      被告；則應可推認原告二人業已對被告己○○免除全部債務，否則豈有尚要求
      第三人補償被告之理？
    (2)況且，原告乙○○於本件訴訟中曾當庭自承：伊於遭被告己○○提出傷害告訴
      當時，確有競選當屆立法委員之打算；可見，本件被告主張原告二人係因乙○
      ○欲競選民事代表，不欲留下刑事犯罪前科，因而以對被告己○○免除本件損
      害賠償全部債務為條件與己○○達成和解，由被告撤回對乙○○之傷害告訴，
      應屬非虛。則依一般經驗法則，以當時被告已對乙○○提出刑事告訴且事證明
      確，而乙○○又因欲競選民意代表而急於免除刑事前科之情形下，客觀上自係
      被告處於上風，倘非原告對被告己○○表示將免除全部債務，被告何有可能輕
      易撤回刑事告訴？被告己○○至愚亦不可能接受僅免除一小部分債務、留下大
      部分債務而仍須繼續本件訴訟之進行，致徒增困擾。
    (3)是由上可見，本件原告二人應業已對被告己○○免除全部債務，自不得再為請
      求。
    (四)又查，本件相關之刑事詐欺案判決，雖認定被告己○○與同案被告戊○○、庚
      ○○及丙○○間，係屬共犯關係；然實則被告己○○僅係將支票及印章借予戊
      ○○、庚○○全權使用，己○○從未過問戊○○二人將支票用於何處，己○○
      從未出面向乙○○或甲○○○施用任何詐術；且告訴人乙○○於刑案中亦自承
      ：「（問：向你借錢時，己○○、丙○○有無前去）沒有，都只是戊○○、庚
      ○○二人前來」、「戊○○是詐欺老手，而其他是『被他利用的人頭』．．．
      」等語；可見，戊○○二人於向原告乙○○、甲○○○詐財時，被告己○○全
      不知情，從未出面，亦與戊○○、庚○○間並無任何詐欺之共同犯意聯絡；此
      部分尚請  鈞院依職權自為認定，不宜受刑事判決認定之拘束。
    (五)復查，本件原告二人請求被告己○○應與同案另三名被告連帶賠償一千二百二
      十萬七千九百三十五元云云；然查，被告己○○與另三名被告間，應無共同犯
      意聯絡，已如前述，故於民事上亦不應令己○○與其餘被告共負連帶損害賠償
      責任；再者，依第二審刑事判決附表六之記載，同案被告戊○○等人交付予原
      告二人之支票中，以被告己○○名義簽發者，僅有三張，金額共僅為一百三十
      六萬一千八百五十元（計算式：３８７５００＋５８４３５０＋３９００００
      ：0000000），其餘均非以己○○名義簽發之支票，與己○○無關；則
      被告己○○充其量應負賠償責任者，亦僅有此一百三十六萬一千八百五十元而
      已，原告對己○○所為請求超過此金額者，顯屬毫無理由，應予駁回。
    (六)綜上所述，本件被告己○○與其餘被告間並無共同犯意聯絡，不應令己○○與
      其餘被告負連帶損害賠償責任；再者，原告二人業已對被告己○○為免除債務
      之意思表示，債之關係應已消滅，本件原告二人依法不得對己○○再為請求。
(丙)被告戊○○、廖秀英未於言詞辯論期日到場，亦未作何聲明及陳述。
三、證據：被告己○○提出台灣台中監獄不接見寄物申請書影本一份、不起訴處分書
    影本一份，聲請向台灣台中監獄調閱原告要拋棄對被告己○○請求之特別接見錄
    音帶。
丙、本院依職權向最高法院調閱本院八十八年度上訴字第二五七四號等刑事案件全卷
    、向台灣台中地方法院檢察署調閱八十九年偵字第一七00五號偵查卷、向台灣台
    中監獄調閱原告與被告己○○之特別接見會談內容。
        理      由
一、被告戊○○、廖秀英、丙○○經合法通知，未於言詞辯論期日到場，核無民事訴
    訟法第三百八十六條各款所列情事，應准原告之聲請，由其一造辯論而為判決，
    合先敘明。
二、本件原告起訴主張：(一)被告戊○○勾串被告庚○○、己○○、丙○○假借經營傢
    俱加工噴漆業務之名，行詐騙錢財之實，連續詐財得逞。犯罪時共持詐借他人及
    被告申領約十種誆稱「假客票」，並於支票背面偽造私文書，數十位被害人陷於
    錯誤，交付肆、伍仟萬元以上。原告夫婦共交付壹仟貳佰貳拾萬柒仟玖佰參拾伍
    元，直至被告等相偕逃匿，人去樓空，一、二百張支票陸續退票，遭銀行列為拒
    絕往來戶，被害人共被騙壹仟貳佰貳拾萬柒仟玖佰參拾伍元，且原告拋棄向被告
    己○○之請求僅為一百三十六萬一千八百五十元，其餘部分依侵權行為之法律關
    係請求等語，被告丙○○則以伊係被戊○○利用，未獲任何不法利益，被告僅借
    支票給戊○○而已，戊○○亦承認此事，被告反而背負一身債務及身繫囹圄，故
    原告所言並不實在，且縱認被告有侵權行為，則原告所請求之金額，亦非正確，
    依刑事判決所認定，戊○○曾持五張丙○○支票向原告等調現合計金額為壹拾捌
    萬玖仟柒佰貳拾柒元，被告應僅此部分與戊○○有犯意聯絡至多僅負擔此部分金
    額等語置辯；被告己○○則以原告乙○○、甲○○○二人，雖對被告己○○提起
    本件損害賠償訴訟，然渠二人於本件訴訟進行中，因原告乙○○曾對被告己○○
    為傷害犯行，經己○○提出傷害告訴，乙○○當時因欲競選民意代表，不願留有
    前科記錄，原告二人乃於八十九年十月九日，至台中監獄辦理特別接見被告己○
    ○，對己○○表示：倘己○○撤回刑事傷害告訴，渠等將撤回本件損害賠償訴訟
    ，拋棄對己○○之損害賠償請求權，免除己○○之賠償責任；又本件相關之刑事
    詐欺案判決，雖認定被告己○○與同案被告戊○○、庚○○及丙○○間，係屬共
    犯關係；然實則被告己○○僅係將支票及印章借予戊○○、庚○○全權使用，己
    ○○從未過問戊○○二人將支票用於何處，己○○從未出面向乙○○或甲○○○
    施用任何詐術；另本件原告二人請求被告己○○應與同案另三名被告連帶賠償一
    千二百二十萬七千九百三十五元云云；然查，被告己○○與另三名被告間，應無
    共同犯意聯絡，而依第二審刑事判決附表六之記載，同案被告戊○○等人交付予
    原告二人之支票中，以被告己○○名義簽發者，僅有三張，金額共僅為一百三十
    六萬一千八百五十元（計算式：３８７５００＋５８４３５０＋３９００００：
    0000000），其餘均非以己○○名義簽發之支票，與己○○無關，則被告
    己○○充其量應負賠償責任者，亦僅有此一百三十六萬一千八百五十元而已置辯
    。
二、經查被告戊○○自八十三年間起，在彰化縣溪湖鎮○○路二─二二號，未經設立
    登記，以展慶木業有限公司（下簡稱展慶公司）名義經營傢具加工噴漆業務；其
    後又由其同居女友即被告庚○○在該址內掌管財務及負責發放員工薪資，並僱用
    其軍中同袍之多年好友即被告己○○、丙○○分別擔任廠長及品管課長，四人自
    八十七年四月間起，均明知其等並無償付鉅額款項能力，竟共同基於為自己不法
    所有意圖之概括犯意，在彰化縣境內溪湖鎮、員林鎮、北斗鎮、永靖鄉、田尾鄉
    等地，被告戊○○以展慶公司負責人身分、被告庚○○自稱為老闆娘並提供其支
    票，被告己○○提供其於八十六年十一月間開戶申領之支票、被告丙○○提供其
    於八十七年六月十日始開戶申領之支票，由被告戊○○、庚○○二人連續持向胡
    黃月娥、黃福來及劉來平詐借支票，並持被告庚○○、己○○、丙○○為發票人
    之支票向吳振榮詐借支票，使吳振榮陷於錯誤乃交付支票；被告戊○○與被告庚
    ○○二人復持該支票，對外佯以：「其係從事傢具噴漆工作，所經營之工廠每月
    有將近四百萬元之營業額，有三十餘名之員工，因興建新廠房及給付員工薪資，
    急需現金，而該支票均係加工客戶之客票」云云為詞，被告丙○○及被告己○○
    並配合被告戊○○指示對外不使用真實姓名，以免他人查覺其中發票人為被告己
    ○○及被告丙○○之支票並非如被告戊○○所佯稱之客票，被告戊○○並以被告
    庚○○之弟廖俊吉名義購得彰化埔鹽鄉○○段三八五號土地乙筆，向原告乙○○
    稱需興建新廠房，而委託原告乙○○為地基打造、擋土牆及添土等工程，並請原
    告乙○○先行墊款，另交付發票人為己○○之支票以為工程款，用資取信，致使
    乙○○陷於錯誤先為代墊款項；四人共同以此手段向陳總淼、陳有福、施添財、
    林陳義、乙○○及甲○○○等人詐借金錢，致使陳總淼、陳有福、施添財、林陳
    義、乙○○及甲○○○陷於錯誤而交付巨額款項，其中原告乙○○及甲○○○共
    交付一千二百二十萬七千九百三十五元（戊○○等人交付支票部分如附表所示）
    等情，為刑事判決所認定，被告戊○○、庚○○、丙○○及己○○等四人均係犯
    刑法第三百三十九條第一項之詐欺罪，各量處被告戊○○有期徒刑三年六月，被
    告庚○○有期徒刑二年六月，被告丙○○及己○○等二人各有期徒刑一年二月，
    其中被告戊○○、丙○○及己○○均已判決確定在案。至於被告庚○○部分因其
    又於八十七年七月三十日上午基於同上詐欺之犯意，向其不知情之姐曹莊阿滿借
    得支票乙紙後，委請吳振榮幫其調現，因恐詐借不成，竟與吳振榮基於共同之犯
    意，在彰化縣永靖鄉某路邊之車上，依吳振榮之囑，由庚○○於該支票背面偽造
    「林淑英」署押之背書，足生損害於林淑英，並交由吳振榮於同日上午持往彰化
    縣北斗鎮○○路○段四二七號向陳總淼調現，騙稱係傢俱界客戶之客票，陳總淼
    不察又如數交付二十四萬五千元，另犯刑法第二百十六條、第二百十條之行使偽
    造私文書罪，被告庚○○不服判決提起上訴，現由最高法院審理中等情，業經本
    院向最高法院調閱刑事卷查明屬實，惟該部分之犯行核與本案無關。
三、本院依職權向最高法院調閱本院八十八年度上訴字第二五七四號等刑事案件全卷
    經閱卷結果認定：
  (一)被告戊○○坦承自八十三年間起有以展慶公司之名義經營傢具加工噴漆業務，並
    僱用被告己○○、丙○○等二人分別擔任該公司之廠長、品管課長及於前開時間
    有請原告乙○○代墊上開工程款及向吳振榮、被害人胡黃月娥、黃福來、劉來平
    等人借用支票及向陳總淼、陳有福、施添財、林陳義、乙○○、甲○○○等人借
    用金錢等事實，惟辯稱：其事後已償還告訴人乙○○三十九萬五千元及價值二十
    二萬元之汽車一輛，被告庚○○辯稱：渠雖係被告戊○○之同居人，但並未在展
    慶公司掌管財務及負責發放員工薪資等工作，亦未參與該公司之經營，渠雖提供
    自己之支票及向他人借支票供戊○○使用，但並不知戊○○如何使用，被告己○
    ○坦承擔任上開公司之廠長，惟辯稱：渠雖擔任廠長，但對公司之事情並不了解
    ，渠僅負責管傢具何時上漆等工作，渠當時係因買車需分期付款，始請領上開支
    票，嗣因戊○○保證絕對不會退票，故始將支票借予戊○○使用，渠並未參與行
    詐，被告丙○○辯稱：渠雖在上開公司擔任品管工作，但並未擔任課長之職務，
    因當時戊○○說公司要週轉之用，渠始去請領上開支票借給戊○○使用，至戊○
    ○如何使用，渠並不知情，渠並未參與行詐等語。
  (二)經查被告戊○○、庚○○等二人如何於右揭時地持票向告訴人等誑稱工廠業務經
    營甚佳、支票係客票為詞以詐借支票及款項等情，迭據吳振榮、陳總淼、陳有福
    、施添財、林陳義及原告等人於偵審中指訴歷歷，並有支票影本附於刑事卷可稽
    ，且互核陳總淼、陳有福、施添財均陳稱：「戊○○稱所交付之支票係加工所得
    之客票」無訛，亦與被告丙○○與己○○等二人所供「戊○○要求我們二人對外
    不要告知我們二人之真實姓名，避免被發現所交付之支票並非客票」等語相符；
    又被告戊○○以庚○○之弟廖俊吉名義購得坐落彰化埔鹽鄉○○段三八五號土地
    乙筆，向原告乙○○稱需興建新廠房向乙○○諉稱需興建新廠房，而委託原告乙
    ○○為地基打造、擋土牆及添土等工程，交付發票人為己○○之支票以為工程款
    ，致使原告乙○○先為代墊款項等情，亦據原告乙○○指訴綦詳，並有土地登記
    簿謄本、支票及退票理由單、被告戊○○以展慶公司代表人名義簽訂之工程契約
    承諾書乙紙附於刑事卷足憑。次查本件被告戊○○向原告等人所借貸之金額即高
    達二千餘萬元，及依被告戊○○所供其本件退票金額約三千餘萬元，另未告訴部
    分約一千餘萬元，合計約四千餘萬元（見原審刑事卷八十八年五月十八日訊問筆
    錄），以其於右揭時地所經營之傢俱加工噴漆行業及規模而言，苟係正常經營，
    當無舉債若此龐大之可能與必要，其又要求被告丙○○、己○○等二人申領支票
    供其使用，而持其等支票向人調票時復詐稱係屬客票，並囑使被告己○○、丙○
    ○二人對外勿示以真實姓名，八十七年七月三十一日退票當日之上午猶向張筆邏
    之老闆陳宗田以要發給員工薪資為由調借一百一十萬元，嗣並未發給員工薪資此
    業據證人張筆邏證述明確，且當日下午即與被告庚○○、己○○、丙○○等人相
    偕逃匿，案發後對於其向原告等所借之鉅款流向亦均未能清楚交待或提出資料供
    為調查，益見被告等人具有共同不法所有之詐欺意圖甚明。第查被告庚○○既為
    被告戊○○之同居多年女友，對於戊○○之經濟狀況應知之甚稔，其雖辯以並未
    參與公司經營云云，然查被告庚○○均與被告戊○○共同持票向人調票，且自稱
    為公司老闆娘，並長期在該公司內掌管帳目及負責發放員工薪資等情，業據原告
    等指訴綦詳，並經證人即展慶公司之員工黃木吉證述屬實，被告庚○○所辯未參
    與公司經營云云，顯非事實；非僅如此，其又陸續以自己名義簽發支票，並向胡
    黃月娥等人調借支票後與被告戊○○共同持向他人調現，退票前一日又偽造上開
    背書而持票向人調現，退票當日復與戊○○相偕逃匿，其與被告戊○○間具有犯
    意聯絡及行為分擔，委無可疑。再查本件雖均係由被告戊○○、庚○○等二人持
    票前往調現，被告己○○、丙○○等二人並未同往，然被告己○○、丙○○與被
    告戊○○係自軍中服役即認識之多年好友，彼此之交情及了解非可謂淺，而被告
    己○○、丙○○復長期分別擔任廠長、課長之職務，已據戊○○陳明在卷（見本
    院刑事卷卷(一)第六九頁反面），為該公司內之重要幹部，對於該公司經營狀況自
    當了然，況被告戊○○前曾於八十二年間在台北縣新莊市開設揚爍有限公司時，
    亦曾因持票向人調現之支票未獲兌現而涉犯詐欺罪嫌經檢察官提起公訴，其後雖
    經法院判決無罪確定，然被告己○○當時即已在該公司受被告戊○○僱用，此業
    據被告戊○○及己○○第二人分別陳述明確，是被告己○○對於被告戊○○之財
    務狀況及經營方式更當知悉而難以諉為不知，乃被告己○○、及丙○○二人竟猶
    以自己名義申領支票交由被告戊○○任意使用而未加聞問，並又明知以該二人為
    發票人之支票並非客戶支票，二人又以化名對外欺瞞以配合被告戊○○犯行，退
    票當日復與被告戊○○等人併同逃匿，其等二人與被告戊○○間具有共同詐欺之
    犯意聯絡，亦無疑義。矧查被告戊○○雖辯稱其係因生意經營不善向地下錢莊借
    貸致無力清償云云，但縱其曾向地下錢莊借貸而負債，惟其既已知並無力清償鉅
    額債務，猶隱瞞而以上開方法對告訴人等人施詐，核與詐欺罪之構成要件該當，
    是並不影響本件詐欺罪之成立。綜上所述，足證被告等四人上開所辯顯係飾卸之
    詞，不足採信，是被告等四人有詐欺犯行均堪以認定。從而被告丙○○所辯，戊
    ○○曾持五張邱伯誠支票向原告等調現合計金額為壹拾捌萬玖仟柒佰貳拾柒元，
    被告應僅此部分與戊○○有犯意聯絡至多僅負擔此部分金額等語；被告己○○所
    辯其僅係將支票及印章借予戊○○、庚○○全權使用，己○○從未過問戊○○二
    人將支票用於何處，己○○從未出面向乙○○或甲○○○施用任何詐術；另本件
    原告二人請求被告己○○應與同案另三名被告連帶賠償一千二百二十萬七千九百
    三十五元云云；然查，被告己○○與另三名被告間，應無共同犯意聯絡，而依第
    二審刑事判決附表之記載，同案被告戊○○等人交付予原告二人之支票中，以被
    告己○○名義簽發者，僅有三張，金額共僅為一百三十六萬一千八百五十元（計
    算式：３８７５００＋５８４３５０＋３９００００：0000000），其餘
    均非以己○○名義簽發之支票，與己○○無關；則被告己○○充其量應負賠償責
    任者，亦僅有此一百三十六萬一千八百五十元而已云云，均不足採信。
  (三)雖刑事訴訟調查之證據及刑事訴訟判決所認定之事實，並非有當然拘束民事訴訟
    之效力；刑事法院對被告有無不法行為之判斷；於獨立民事訴訟之裁判時，本不
    受其拘束；故如當事人就此有所爭執時；民事法院仍應調查其提出之證據予以斟
    酌認定，不得專以刑事有罪判決為唯一依據（最高法院四十八年度台上字第七一
    三號、七十九年台抗字第二一八號判例參照），惟經本院詳閱上開刑事全卷，認
    定本件刑事訴訟調查之證據及刑事訴訟判決所認定之事實，參酌被告等就刑事訴
    訟調查之證據及刑事訴訟判決所認定之事實有所爭執部分，對其有利之事實，並
    未舉證證明，故本件民事法院之認定與刑事訴訟調查之證據及刑事訴訟判決所認
    定之事實之結果相同。
四、至於被告己○○所辯：本件據台灣台中監獄函調所得之兩造會談內容記載，原告
    二人當時曾對被告己○○表示：「我有幫你在查，你要有耐心．．．你要放心，
    要相信我，我會叫他補你」等語；則原告既一再安慰被告可放心，並且尚稱會叫
    第三人補償被告；則應可推認原告二人業已對被告己○○免除全部債務，否則豈
    有尚要求第三人補償被告之理？況且，原告乙○○於本件訴訟中曾當庭自承：伊
    於遭被告己○○提出傷害告訴當時，確有競選當屆立法委員之打算；可見，本件
    被告主張原告二人係因乙○○欲競選民事代表，不欲留下刑事犯罪前科，因而以
    對被告己○○免除本件損害賠償全部債務為條件與己○○達成和解，由被告撤回
    對乙○○之傷害告訴云云，惟查：台灣台中監獄函調所得之兩造會談內容記載，
    原告當時曾對被告己○○表示：「我有幫你在查，你要有耐心．．．你要放心，
    要相信我，我會叫他補你」等情，有台灣台中監獄函附之特別接見時之談話內容
    影本可查（見本院卷一三六、一三七頁），此除原告自承當時有免除一百三十六
    萬一千八百五十元之債權外，並無證據證明原告二人有對被告己○○免除全部債
    務之意思表示，是被告己○○所辯不足採信，至於被告己○○聲請向台灣台中監
    獄調閱原告要拋棄對被告己○○請求之特別接見錄音帶一節，經台灣台中監獄函
    稱由於已逾保存時間，所需錄音帶無法提供，附此說明，是本件原告僅免除被告
    己○○一百三十六萬一千八百五十元之債務，應堪認定。
五、按債權人向連帶債務人中之一人免除債務，而無消滅全部債務之意思表示者，除
    該債務人應負擔之部分外，他債務人仍不免責，民法第二百七十六條第一項定有
    明文。析言之，除他債務人無應分擔之部分（例如民法第一百八十八條之僱用人
    ），而債權人向有負擔部分之債務人  (如受僱人)免除部分債務時，他債務人就
    該免除部分即因而免其責任，否則他債務人  (僱用人)於為全部之清償後，依民
    法第一百八十八條第三項規定，尚得向有負擔部分之債務人  (受僱人)行使求償
    權，則債權人向該有負擔部分之債務人（受僱人）免除部分債務，將毫無意義外
    （七十三年度台上字第二九六六號判決參照），以連帶責任之免除與連帶債務之
    免除不同，後者為債務之全部免除，前者僅對連帶債務人中之特定債務人，免除
    其與其他債務人連帶履行全部債務之義務。亦即債權人將該債務人之債務，限制
    於其所負擔部分之意思表示，該債務人自債權人為意思表示後，僅對債權人負擔
    其應負擔部分之債務；其他未受免除連帶之債務人依然負全部給付之責任，未享
    受任何利益，亦即僅生相對之效力（最高法院八十四年度台上字第二四二九號判
    例參照）。本件原告僅表明免除被告己○○一百三十六萬一千八百五十元之債務
    ，依前開說明，其他被告未受免除連帶之債務人依然負全部給付之責任，又被告
    戊○○於刑事案件審理時辯稱：其事後已償還告訴人乙○○三十九萬五千元及價
    值二十二萬元之汽車一輛云云，並未舉證證明，且原告為被告等所騙之金額，較
    起訴請求者為多，計被告己○○為發票人所簽發之支票嗣均退票者之金額計二百
    九十二萬四千七百二十元，被告廖秀分所簽發之本票面額計一仟二百五十萬元等
    語，並提出本票影本三張及己○○簽發之支票影本十二張為證（見本院卷第一七
    八至一八一、一八三頁），應足證明原告為被告等所騙之金額，較起訴請求者為
    多，從而被告等四人應連帶給付原告一千零八十四萬六千零八十五元，暨被告戊
    ○○、庚○○、丙○○另應再連帶給付原告一百三十六萬一千八百五十元及自起
    訴狀繕本送達翌日即八十九年四月二十三日起至清償日止，按法定利息計算。原
    告就上開金額之請求為有理由，應予准許，超過部分之請求，於法無據，應予駁
    回。至於被告請求若受不利之判決，願供擔保請准免為假執行，以原告並未聲明
    請求願供擔保宣告假執行，自無免為假執行之問題，附此說明。
六、本件事證已臻明確，兩造其餘攻擊防禦方法，核於本結果不生影響，自毋庸再逐
    一論述， 並此敘明。
據上論結：本件原告之訴為一部有理由，一部無理由，依民事訴訟法第四百六十三條
、第三百八十五條第一項前段、第七十九條但書、第八十五條第一、二項，判決如主
文。
中      華      民      國    九十      年      十      月     十六     日
~B1民事第二庭審判長法  官  黃永泉
~B2                法  官  蔡秉宸
~B3                法  官  翁芳靜
右為正本係照原本作成。
如對本判決上訴，須於收受判決送達後二十日內向本院提出上訴書狀，其未表明上訴
理由者，應於提出上訴後二十日內向本院提出上訴理由書（須按他造人數附具繕本）
，並繳納送達用雙掛號郵票拾份（每份參拾肆元）。
上訴時應提出委任律師或具有律師資格之人之委任狀；委任有律師資格者，另應附具
律師及格證書及釋明委任人與受任人有民事訴訟法第四百六十六條之一第一項但書或
第二項（詳附註）所定關係之釋明文書影本。
~B                書記官  林玉惠
中      華      民      國    九十      年      十      月     十七     日
附註：
民事訴訟法第四百六十六條之一（第一項、第二項）
對於第二審判決上訴，上訴人應委任律師為訴訟代理人。但上訴人或其法定代理人具
有律師資格者，不在此限。
上訴人之配偶、三親等內之血親、二親等內之姻親，或上訴人為法人、中央或地方機
關時，其所屬專任人員具有律師資格並經法院認為適當者，亦得為第三審訴訟代理人
。
                                                                        Ｙ
~F0
~T40
~X12
附  表
┌───────┬────┬─────┬──────┬─────────┐
│付  款  銀  行│發 票 人│ 票    號 │  金    額  │   發    票    日 │
├───────┼────┼─────┼──────┼─────────┤
│ 彰化縣永靖鄉 │蕭庚○○│ＦＡ二０一│四十三萬五千│八十七年八月十八日│
│ 農        會 │        │五０九二  │六百元      │                  │
├───────┼────┼─────┼──────┼─────────┤
│臺中區中小企業│  同右  │ＰＳＴＡ六│八萬元      │    同      右    │
│銀行埔心分行  │        │０四七五０│            │                  │
│              │        │五        │            │                  │
├───────┼────┼─────┼──────┼─────────┤
│     同  右   │  同右  │ＰＳＴＡ六│    同  右  │    同      右    │
│              │        │０四七五０│            │                  │
│              │        │六        │            │                  │
├───────┼────┼─────┼──────┼─────────┤
│     同  右   │  同右  │ＰＳＴＡ六│    同  右  │八十七年十月十八日│
│              │        │０四七五０│            │                  │
│              │        │七        │            │                  │
├───────┼────┼─────┼──────┼─────────┤
│ 聯邦商業銀行 │吳 振 榮│ＵＣ二一五│四十二萬三千│八十七年八月十五日│
│ 員林分行     │        │八六六七  │五百元      │                  │
├───────┼────┼─────┼──────┼─────────┤
│     同  右   │  同右  │ＵＣ二一五│二十七萬六千│    同      右    │
│              │        │八六六六  │八百元      │                  │
└───────┴────┴─────┴──────┴─────────┘
~F0
~T40
~X12
┌───────┬────┬─────┬──────┬─────────┐
│     同  右   │  同右  │ＵＣ二一五│二十九萬六千│    同      右    │
│              │        │八六六八  │七百元      │                  │
├───────┼────┼─────┼──────┼─────────┤
│     同  右   │  同右  │ＵＣ二一五│四十三萬八千│八十七年八月三十一│
│              │        │八六六九  │五百元      │日                │
├───────┼────┼─────┼──────┼─────────┤
│     同  右   │  同右  │ＵＣ二一五│三十一萬四千│    同      右    │
│              │        │八六七二  │五百元      │                  │
├───────┼────┼─────┼──────┼─────────┤
│     同  右   │  同右  │ＵＣ二一五│三十五萬四千│八十七年九月十五日│
│              │        │八六七五  │七百元      │                  │
├───────┼────┼─────┼──────┼─────────┤
│     同  右   │  同右  │ＵＣ二一五│三十二萬八千│八十七年十月十五日│
│              │        │八六八三  │六百元      │                  │
├───────┼────┼─────┼──────┼─────────┤
│     同  右   │  同右  │ＵＣ二一五│四十五萬七千│      同    右    │
│              │        │八六八二  │五百元      │                  │
├───────┼────┼─────┼──────┼─────────┤
│     同  右   │  同右  │ＵＣ二一五│三十八萬六千│      同    右    │
│              │        │八六八一  │九百元      │                  │
├───────┼────┼─────┼──────┼─────────┤
│     同  右   │  同右  │ＵＣ二一五│四十五萬七千│八十七年十月三十一│
│              │        │八六八九  │五百元      │日                │
│     同  右   │  同右  │ＵＣ二一五│三十五萬二千│      同    右    │
│     同  右   │  同右  │ＵＣ二一五│三十五萬二千│      同    右    │
│              │        │八六八七  │四百元      │                  │
└───────┴────┴─────┴──────┴─────────┘
~F0
~T40
~X12
┌───────┬────┬─────┬──────┬─────────┐
│臺中區中小企業│胡黃月娥│ＹＣＲＡ四│三十七萬八千│八十七年七月三十一│
│銀行永靖分行  │        │０五六四二│元          │日                │
│              │        │八        │            │                  │
├───────┼────┼─────┼──────┼─────────┤
│     同  右   │  同右  │ＹＣＲＡ六│三十九萬二千│八十七年十月三十一│
│              │        │０七０五二│一百元      │日                │
│              │        │三        │            │                  │
├───────┼────┼─────┼──────┼─────────┤
│     同  右   │  同右  │ＹＣＲＡ四│三十八萬九千│八十七年八月十五日│
│              │        │０五六四三│元          │                  │
│              │        │九        │            │                  │
├───────┼────┼─────┼──────┼─────────┤
│     同  右   │  同右  │ＹＣＲＡ六│三十九萬二千│八十七年九月十五日│
│              │        │０四０二七│元          │                  │
│              │        │九        │            │                  │
├───────┼────┼─────┼──────┼─────────┤
│     同  右   │  同右  │ＹＣＲＡ六│三十八萬九千│八十七年九月三十日│
│              │        │０四０二九│六百元      │                  │
│              │        │０        │            │                  │
├───────┼────┼─────┼──────┼─────────┤
│     同  右   │  同右  │ＹＣＲＡ六│三十九萬七千│八十七年十月五日  │
│              │        │０七０五二│元          │                  │
│              │        │四        │            │                  │
└───────┴────┴─────┴──────┴─────────┘
~F0
~T40
~X12
┌───────┬────┬─────┬──────┬─────────┐
│  同    右    │  同右  │ＹＣＲＡ六│三十二萬二千│八十七年十月三十一│
│              │        │０七０五二│五百元      │日                │
│              │        │五        │            │                  │
├───────┼────┼─────┼──────┼─────────┤
│臺中區中小企業│劉來平  │ＢＴＴＡ六│三十九萬八千│八十七年八月三十一│
│銀行埤頭分行  │        │０二三七一│五百五十元  │日                │
├───────┼────┼─────┼──────┼─────────┤
│  同    右    │  同右  │ＢＴＴＡ六│二十九萬三千│八十七年十月三十一│
│              │        │０一一七０│六百五十元  │日                │
│              │        │八        │            │                  │
├───────┼────┼─────┼──────┼─────────┤
│ 亞太商業銀行 │丙 ○ ○│ＡＢ四一六│十七萬六千五│八十七年九月十五日│
│ 溪湖分行     │        │四五六五  │百元        │                  │
├───────┼────┼─────┼──────┼─────────┤
│   同    右   │  同右  │ＡＢ四一六│六十五萬六千│八十七年九月三十日│
│              │        │四五九六  │三百二十元  │                  │
├───────┼────┼─────┼──────┼─────────┤
│   同    右   │  同右  │ＡＢ四一六│二十八萬五千│八十七年十月十五日│
│              │        │四五七七  │六百五十元  │                  │
├───────┼────┼─────┼──────┼─────────┤
│   同    右   │  同右  │ＡＢ四一六│三十九萬八千│八十七年十月三十一│
│              │        │四五九九  │七百元      │日                │
└───────┴────┴─────┴──────┴─────────┘
~F0
~T40
~X12
┌───────┬────┬─────┬──────┬─────────┐
│     同  右   │  同右  │ＡＢ四一六│三十八萬元  │      同    右    │
│              │        │四五八七  │            │                  │
├───────┼────┼─────┼──────┼─────────┤
│ 彰化縣鹿港鎮 │ 黃福來 │ＢＡ０二六│二十一萬二千│八十七年七月三十一│
│ 信用合作社   │        │０七三六  │二百元      │日                │
├───────┼────┼─────┼──────┼─────────┤
│   同    右   │  同右  │ＢＡ０二六│二十四萬五千│八十七年八月二十五│
│              │        │０七四０  │四百六十元  │日                │
├───────┼────┼─────┼──────┼─────────┤
│   同    右   │  同右  │ＢＡ０二六│十九萬六千五│八十七年九月十五日│
│              │        │０七四五  │百元        │                  │
├───────┼────┼─────┼──────┼─────────┤
│   同    右   │  同右  │ＢＡ０二六│二十六萬八千│八十七年十月二十五│
│              │        │０七五三  │七百五十元  │日                │
├───────┼────┼─────┼──────┼─────────┤
│臺中區中小企業│己○○  │ＴＡ００一│三十八萬七千│八十七年九月三十日│
│銀行西溪湖分行│        │八二三五  │五百元      │                  │
├───────┼────┼─────┼──────┼─────────┤
│  同    右    │  同右  │ＴＡ００一│五十八萬四千│八十七年十月十五日│
│              │        │八二三六  │三百五十元  │                  │
├───────┼────┼─────┼──────┼─────────┤
│  同    右    │  同右  │ＴＡ００一│三十九萬元  │八十七年十月三十一│
│              │        │八二六七  │            │日                │
└───────┴────┴─────┴──────┴─────────┘


司法院資訊處製作；財團法人民間司法改革基金會備份。
